臺灣臺中地方法院刑事裁定
110年度聲再字第63號
聲  請  人  
即受判決人  彭玄任



上列聲請人即受判決人因妨害名譽案件，對本院於中華民國110
年8月25日109年度簡上字第626號第二審確定判決聲請再審，本
院裁定如下：
    主    文
再審之聲請駁回。 
    理    由
一、聲請意旨略以：聲請人即受判決人彭玄任（下稱聲請人）經
    本院以109年度簡上字第626號判處罪刑確定，然查：
　㈠案發時距離現場約10公尺之值班管理員陳炳辰，表示其未聽
    聞聲請人有罵「爛貨」等語之情事；證人陳月雲日前亦表示
    ：告訴人李惠媛曾多此請其出庭作證，但其於案發時雖離現
    場很近，卻沒有聽到什麼等語。
　㈡卷內證據資料相悖，檢察官卻仍據以聲請簡易判決處刑，部
    分證人所述復與事實不符，故應為無罪判決。
　㈢上開新事實、新證據足有推翻或動搖原確定判決之可能，爰
    依刑事訴訟法第420條第1項第6款規定聲請再審云云。　
二、按有罪之判決確定後，因發現新事實或新證據，單獨或與先
    前之證據綜合判斷，足認受有罪判決之人應受無罪、免訴、
    免刑或輕於原判決所認罪名之判決者，為受判決人之利益，
    得聲請再審；第1項第6款之新事實或新證據，指判決確定前
    已存在或成立而未及調查斟酌，及判決確定後始存在或成立
    之事實、證據，刑事訴訟法第420條第1項第6款、第3項分別
    定有明文。準此，所謂「新事實」或「新證據」，須具有未
    判斷資料性之「新規性」，舉凡法院未經發現而不及調查審
    酌，不論該事實或證據之成立或存在，係在判決確定之前或
    之後，就其實質之證據價值未曾予評價者而言。如受判決人
    提出之事實或證據，業經法院在審判程序中為調查、辯論，
    無論最終在原確定判決中本於自由心證論述其取捨判斷之理
    由；抑或捨棄不採卻未敘明其捨棄理由之情事，均非未及調
    查斟酌之情形。通過新規性之審查後，尚須審查證據之「顯
    著性」，此重在證據之證明力，由法院就該新事實或新證據
    ，不論係單獨或與先前之證據綜合判斷，須使再審法院對原
    確定判決認定之事實產生合理懷疑，並認足以動搖原確定判
    決而為有利受判決人之蓋然性存在。而該等事實或證據是否
    足使再審法院合理相信足以動搖原有罪之確定判決，而開啟
    再審程式，當受客觀存在的經驗法則、論理法則所支配，並
    非聲請人任憑主觀、片面自作主張，就已完足。如聲請再審
    之理由僅係對原確定判決之認定事實再行爭辯，或對原確定
    判決採證認事職權之適法行使，任意指摘，或對法院依職權
    取捨證據持相異評價，縱法院審酌上開證據，仍無法動搖原
    確定判決之結果者，亦不符合此條款所定提起再審之要件（
    最高法院109年度台抗字第401號裁定意旨參照）。
三、經查：　
　㈠原確定判決係依憑聲請人之供述、告訴人李惠媛於偵查中之
    指訴、證人黃豐智、劉欣樺於偵查中證述、本院於110年4月
    7日勘驗告訴人提出之錄影畫面之勘驗筆錄等證據資料，認
    聲請人犯刑法第309條第1項之公然侮辱罪，處罰金新臺幣（
    下同）5千元，已詳敘其調查、取捨證據之結果，及憑以認
    定犯罪事實之心證理由，對於聲請人所辯各節何以不採之理
    由，亦逐一析述明確，所為論斷說明，與卷內訴訟資料均無
    不合，並無違背一般經驗法則及論理法則之情事。
　㈡聲請意旨雖以聲請傳喚證人陳炳辰、陳月雲，欲證明聲請人
    於案發時並未辱罵告訴人「爛貨」等語，作為「發現確實之
    新證據」而聲請再審。惟聲請人業於本院109年度簡上字第6
    26號案件之110年8月3日審判程序中表明證人陳炳辰、陳月
    雲可證明其於案發時並未辱罵告訴人等語（見本院卷第35頁
    ），然經法院審酌後認無必要性，而未予調查，並非法院判
    決後始行發現而不及審酌，或判決確定前已存在卻未經聲請
    、職權調查，縱使原確定判決未詳細敘明其捨棄理由之情事
    ，依上說明，仍非未及調查斟酌，難謂符合刑事訴訟法第42
    0條第1項第6款新證據之「新規性」要件。
　㈢聲請意旨另主張卷內證據相悖，復有證人所述與事實不符，
    故應為無罪判決云云，然原確定判決業已勘驗告訴人提出之
    錄影檔案，並與卷內證人證述內容勾稽比對，復對聲請人辯
    解何以不足採之理由詳加論述，有該判決在卷可證（見本院
    卷第43頁至第44頁），是聲請意旨係就原確定判決依法調查
    之結果，本於論理法則及經驗法則取捨證據後所認定之事實
    ，並已經說明審酌之事項，徒憑己意再為爭執其內容，核非
    刑事訴訟法第420條第1項第6款規定之「新事實或新證據」
    ，亦難認為適法之再審理由。　
四、綜上所述，聲請人本件據以聲請再審之事由，為原確定判決
    前已經存在，並經原審法院斟酌而捨棄不採，非判決後始經
    發現，且其所執理由亦屬對法院依職權取捨證據而持相異評
    價，並不足以動搖原確定判決所認定之基礎事實，與刑事訴
    訟法第420條第1項第6款、第3項規定之再審要件不合，難認
    有再審理由，依法應予駁回。　　
五、末按聲請再審之案件，除顯無必要者外，應通知聲請人及其
    代理人到場，並聽取檢察官及受判決人之意見。但無正當理
    由不到場，或陳明不願到場者，不在此限，刑事訴訟法第42
    9條之2固定有明文。本件聲請人所提再審理由核與刑事訴訟
    法第420條第1項第6款規定之再審事由顯不相符，聲請人聲
    請再審，為顯無理由，且本院通知其到庭說明，亦未提出其
    他聲請再審之正當理由（見本院卷第60頁），故本院認尚無
    聽取檢察官意見之必要，附此敘明。
六、據上論斷，應依刑事訴訟法第434條第1項，裁定如主文。
中　　華　　民　　國　　111 　年　　1 　　月　　22　　日
                  刑事第五庭  審判長法  官  唐中興 
　　　　　　　　　                  法  官  李怡真
　　　　　　　　　                  法  官  黃世誠
以上正本證明與原本無異。
如不服本裁定，應於收受送達後10日內向本院提出抗告狀。（應
附繕本）
　　　　　　　　　　　　　　　　　　書記官　楊均謙
中　　華　　民　　國　　111 　年　　1 　　月　　24　　日